【裁判字號】    95,台上,3329
【裁判日期】    950616
【裁判案由】    違反廢棄物清理法
【裁判全文】
最高法院刑事判決            九十五年度台上字第三三二九號
    上  訴  人  甲○○
                        樓
                乙○○
                        號
                丙○○
                丁○○
                        35號.
                戊○○
                        2樓
    共      同
    選任辯護人  呂傳勝律師
上列上訴人等因違反廢棄物清理法案件，不服台灣高等法院中華
民國九十二年十月七日第二審判決（九十二年度上訴字第二六七
五號，起訴案號：台灣桃園地方法院檢察署八十九年度偵字第一
一二三七號），提起上訴，本院判決如下：
    主  文
上訴駁回。
    理  由
按刑事訴訟法第三百七十七條規定，上訴於第三審法院，非以判
決違背法令為理由，不得為之。是提起第三審上訴，應以原判決
違背法令為理由，係屬法定要件。如果上訴理由狀並未依據卷內
訴訟資料，具體指摘原判決不適用何種法則或如何適用不當，或
所指摘原判決違法情事，顯與法律規定得為第三審上訴理由之違
法情形，不相適合時，均應認其上訴為違背法律上之程式，予以
駁回。本件原判決已敘明上訴人甲○○於警、偵訊及第一審調查
時供承在卷，核與上訴人丙○○、戊○○、丁○○、乙○○供述
情節相符，且經檢察官至現場勘驗無訛，製有勘驗筆錄在卷足證
，另有桃園縣政府營利事業登記證影本、不動產買賣契約書、土
地複丈成果圖、土地登記謄本、租賃契約書等附卷可稽；復參以
內政部警政署環保警察隊（下稱環保警察隊）於民國八十九年七
月二十六日前往桃園縣平鎮市○○○段第一八六之十一地號地點
稽查時，現場從事駕駛挖土機作業之乙○○、丙○○、戊○○、
丁○○，均係由甲○○以月薪新台幣（下同）四萬元至四萬五千
元不等之代價，所僱請之事實，復據丙○○、乙○○、戊○○、
丁○○分別於警、偵訊及原審審理時供陳甚詳，且為甲○○所自
認，是甲○○確為大煜營造公司之事業實際負責人，且自八十八
年七月間開始在桃園縣平鎮市○○○段第一八六之十一地號，自
八十九年十月間在桃園縣中壢市○○段七十七之三地號土地上貯
存、處理大煜營造公司，因承包土木建築工程所產生之事業廢棄
物之事實，應可認定。又行政院環境保護署稽查人員於八十八年
十月六日、同年十月十三日前往桃園縣平鎮市○○○段第一八六
之十一地號現場實施稽查時發現：現場從業人員（怪手駕駛）為
乙○○，該處未依規定設置防止地面水、雨水及地下水流入滲透
之設備或措施，而露天堆置廢棄物且露天燃燒，致生明顯粒狀污
染物散佈於空氣，造成環境污染，有行政院環境保護署八十八年
十一月十六日環署督字第００七五七八二號函暨所檢附之八十
八年十月三日事業廢棄物督察工作紀錄表、八十八年十月十三日
事業水污染稽查紀錄各一份、現場照片九張附卷可按；又八十九
年七月二十六日十六時十五分許，環保警察隊再度會同桃園縣警
察局平鎮分局員警至桃園縣平鎮市○○○段第一八六之十一地號
稽查，當場查獲丙○○、戊○○、乙○○操作挖土機，正與丁○
○共同從事廢棄物之分類處理作業，現場並露天堆置廢輪胎、塑
膠袋、水管、木塊、麻布袋等事業廢棄物，未有防止雨水、地表
水流入之措施等情，復有行政院環境保護署環署督字第００四
六四八一號函、八十九年七月二十六日事業水污染稽查紀錄一份
、現場照片十五張在卷足按。再行政院環境保護署稽查人員會同
內政部警政署環保警察隊、桃園縣警察局中壢分局普仁派出所員
警，分別於九十年一月九日、同年四月十七日至桃園縣中壢市○
○段七十七之三地號土地稽查，發現該處露天堆置廢鐵、廢塑膠
、廢紙、廢木材、廢磁磚、廢板模、廢水泥袋等事業廢棄物，未
設置相關廢棄物貯存設施及污染防治設備，且未向地方主管機關
申請核發許可證，即在該地從事一般事業廢棄物貯存、清除及處
理等情，亦有行政院環境保護署九十年一月九日及四月十七日廢
棄物稽查紀錄各一份、現場照片十八張在卷可考。觀諸前述卷附
行政院環境保護署稽查所拍攝之現場照片所示：前開二土地上，
遭人露天堆置大量之廢棄木板、廢帆布、廢塑膠袋、廢鐵條、廢
輪胎等事業廢棄物，並混雜砂石及廢土方，未有防止地面水、雨
水及地下水流入、滲透之設備或措施，亦未具有防止廢棄物飛散
、流出、惡臭擴散及影響四周環境品質之必要措施，部分廢棄物
有焚燒過之跡象，依行政院環境保護署稽查人員於八十八年十月
六日，在桃園縣平鎮市○○○段第一八六之十一地號土地所拍攝
之照片，更可見現場正在焚燒廢棄物，煙霧瀰漫，有明顯粒狀污
染物散佈於空氣之中等情，可見甲○○等人所為，已致環境污染
無訛。依據內政部於八十九年五月十七日訂頒之「營建剩餘土石
方處理方案」規定，營建剩餘土石方之種類確實包括建築工程、
公共工程及建築物拆除工程施工所產生之剩餘泥、土、砂、石、
磚、瓦、混凝土塊，惟不包括施工所附帶產生之金屬屑、玻璃碎
片、塑膠類、木屑、竹片、紙屑、瀝青等廢棄物。而依據行政院
八十六年十二月三十一日臺八十六內字第五二一一０號函示，明
確認定：「營建廢棄土包括建築工程、公共工程及建築物拆除工
程施工所產生之剩餘土石方、磚瓦、混凝土塊，為有用之資源，
非屬廢棄物範圍……至於因施工所附帶產生之金屬屑、玻璃碎片
、塑膠類、木屑、竹片、紙屑、瀝青等廢棄物，則屬於一般事業
廢棄物……營建廢棄土如未能妥善處理，則形成一般廢棄物」。
是應以「營建剩餘土石方處理方案」規定合法處理之營建剩餘土
石方為限，否則仍屬廢棄物清理法所規範之廢棄物。而甲○○、
乙○○、丙○○、戊○○、丁○○在上開土地內露天混雜堆置之
廢棄物，除廢棄之砂石、磚塊、鋼筋鐵條、木板等建築廢棄物外
，尚包括廢棄之輪胎、紙袋、破布、塑膠袋等一般廢棄物混雜其
內，甲○○等人所堆置、處理之廢棄物包含營建廢棄物、一般事
業廢棄物，亦非單純之營建廢棄物。並以甲○○所辯所處理者為
建築廢棄物，不是一般廢棄物，並不知如此違法；乙○○、丙○
○、戊○○、丁○○所辯僅受僱工作，不知行為違法云云，均不
足採取，於理由內詳予指駁說明，因而撤銷第一審之科刑判決，
改判論處甲○○共同連續事業負責人未依廢棄物清理法規定之方
式貯存、處理廢棄物，致污染環境罪刑；乙○○、丙○○、戊○
○、丁○○共同連續事業相關人員未依廢棄物清理法規定之方式
貯存、處理廢棄物，致污染環境罪刑（乙○○為累犯），已詳述
其所憑之證據及其認定之理由，從形式上觀察，所為論斷與卷內
證據資料相符，並無認定事實不符證據，或有何採證違背證據法
則之違法情形存在。上訴人等上訴意旨略以：上訴人等整地及開
挖土地之土石方、磚瓦、混凝土塊，依內政部之解釋係屬有用資
源，非廢棄物，原判決論處上訴人等罪刑，有適用法則不當之違
法；本件上訴人等開挖之土方是否為有用資源或廢棄物，原審有
疑義而未函查即判決，有應調查之證據未予調查之違法；而上訴
人等未焚燒垃圾，並未污染環境，即與廢棄物清理法第四十六條
第一項第二款之構成要件不合，原判決論處上訴人等罪刑，亦有
未合；而乙○○、丙○○、戊○○、丁○○僅受僱人，並無違法
認識，亦無犯罪故意等語。惟查原判決已詳述上訴人等處理之廢
棄物，非僅屬建築工程、公共工程及建築物拆除工程施工所產生
之剩餘土石方、磚瓦、混凝土塊，尚含有廢棄之輪胎、紙袋、破
布、塑膠袋等一般廢棄物混雜其內，自屬廢棄物清理法所規範之
廢棄物，並說明認定上訴人等有在現場焚燒廢棄物，煙霧瀰漫，
有明顯粒狀污染物散佈於空氣之中，已致環境污染等事實，所憑
之證據及其認定之理由，並以刑法第十六條規定不得因不知法律
而免除其刑，上訴人等人以不知法律之辯解，自難採取。上訴意
旨，並非依據卷內資料具體指摘，徒憑己見，仍執陳詞，就原判
決明白論斷之事項，及原審認事採證職權之行使，任意指摘，泛
言原判決有調查未盡及有適用法則不當之違法，自非適法之第三
審上訴理由。其等上訴違背法律上之程式，均應予駁回。
據上論結，應依刑事訴訟法第三百九十五條前段，判決如主文。
中    華    民    國  九十五  年    六    月   十六   日
                      最高法院刑事第十庭
                          審判長法官  洪  清  江
                                法官  石  木  欽
                                法官  李  伯  道
                                法官  林  勤  純
                                法官  陳  晴  教
      本件正本證明與原本無異
                                      書  記  官
中    華    民    國  九十五  年    六    月  二十三  日
                                                      v


司法院資訊處製作；財團法人民間司法改革基金會備份。
